【裁判字號】    96,訴,567
【裁判日期】    970403
【裁判案由】    偽造文書等
【裁判全文】
臺灣臺北地方法院刑事判決               96年度訴字第567號
公  訴  人  臺灣臺北地方法院檢察署檢察官
被      告  甲○○
                    （現在臺灣臺北看守所羈押中）
上列被告因偽造文書等案件，經檢察官提起公訴（96年度偵緝字
第432號），本院判決如下：
    主  文
甲○○行使偽造私文書，足以生損害於他人，處有期徒刑伍月，
如易科罰金，以銀元佰元即新臺幣玖佰元折算壹日，減為有期
徒刑貳月又拾伍日，如易科罰金，以銀元佰元即新臺幣玖佰元
折算壹日。如附表所示偽造之「乙○○」署押沒收。
    事  實
一、甲○○前因違反職役職責案件，經北部軍事地方法院判決處
    有期徒刑8 月，甫於民國92年12月24日執行完畢（不構成累
    犯，詳如後述）。甲○○與乙○○2 人於95年5 月間，共同
    租屋居住在臺北市○○○路○ 段66號7 樓之19，惟甲○○竟
    意圖為自己不法所有，基於詐欺取財之概括犯意及竊盜、行
    使偽造私文書之犯意，先於95年5 月17日，徒手竊取乙○○
    放置在上開租屋處桌上之信用卡（卡號：000000000000****
    ，詳卷，下稱信用卡甲）得手。甲○○旋即於同日晚間20時
    30分許，在址設臺北市中山區○○○路317 號之辰陽鑽石有
    限公司（下稱辰陽公司），冒用乙○○名義持上開竊得之信
    用卡甲簽帳消費，在信用卡簽帳單之持卡人簽名欄偽造乙○
    ○簽名署押1 枚（僅於存根聯上簽名），表示其確認該等簽
    帳單記載之交易標的及金額，並向發卡銀行中國信託商業銀
    行股份有限公司（下稱中國信託）請求撥付消費款項予特約
    商店之意而偽造該信用卡簽帳單，且持以交付店員而行使之
    ，使店員於核對簽帳單之簽名與信用卡背面之簽名後，陷於
    錯誤，誤信甲○○為真正持卡人而同意其刷卡消費，並交付
    甲○○現金新臺幣（下同）10,000元，且辰洋公司亦據該簽
    帳單向中國信託請領簽帳款項，中國信託因誤認該卡確為乙
    ○○本人所簽帳消費，遂依該簽帳單記載之金額14,500元為
    給付。甲○○復於95年5 月26日中午，在址設臺北市○○區
    ○○路33號1 樓之加麗金銀珠寶行（下稱加麗珠寶行），仍
    冒用乙○○名義欲持上開竊得之信用卡甲簽帳消費，惟因故
    未能簽帳消費而未遂。因乙○○就上開遭甲○○竊取之信用
    卡甲向中國信託申報遺失，中國信託便於95年5 月29日，以
    掛號方式將補發予乙○○之信用卡（卡號：000000000000**
    **，詳卷，下稱信用卡乙）寄達上開位於臺北市○○○路○
    段66號7 樓之19之租屋處，但由甲○○本於同居人之身分代
    為領取，而甲○○又承前詐欺取財之概括犯意，旋於95年5
    月30日，在址設臺北市○○區○○路31號1 樓之林田國際通
    訊企業社（下稱林田企業社），仍再冒用乙○○名義欲持該
    補發之信用卡乙簽帳消費，惟因故未能簽帳消費而未遂。嗣
    經乙○○因前開信用卡遭竊一事報警，經警循線追緝後，始
    悉上情。
二、案經中國信託訴請臺灣臺北地方法院檢察署檢察官偵查起訴
    。
    理  由
壹、證據能力部分：
一、按被告以外之人於審判外之言詞或書面陳述，除法律有規定
    者外，不得作為證據，刑事訴訟法第159 條第1 項定有明文
    ；復按被告以外之人於偵查中向檢察官所為之陳述，除顯有
    不可信之情況者外，得為證據，同法第159 條之1 第2 項亦
    有規定。另按被告以外之人於審判外之陳述，雖不符前4 條
    之規定，而經當事人於審判程序同意作為證據，法院審酌該
    言詞陳述或書面陳述作成時之情況，認為適當者，亦得為證
    據；當事人、代理人或辯護人於法院調查證據時，知有第15
    9 條第1 項不得為證據之情形，而未於言詞辯論終結前聲明
    異議者，視為有前項之同意；同法第159 條之5 規定甚明。
二、經查：
（一）證人乙○○於偵查中向檢察官所為之證述，業經具結，且
      無顯不可信之情形存在，是依據上開之法律規定及說明，
      上開證人證詞應具備證據能力。
（二）告訴代理人劉湘宜之陳述亦屬傳聞證據，惟檢察官及被告
      均未於本院言詞辯論終結前聲明異議，本院審酌該等陳述
      作成之情況，並無非出於任意性或不正取供，或違法或不
      當情事，且客觀上亦無不可信之情況，堪認為適當，依刑
      事訴訟法第159 條之5 第2 項規定，均得作為證據。
貳、實體部分：
一、上開犯罪事實，業據被告甲○○坦承不諱，並經證人乙○○
    在偵查中及本院證述綦詳，且核與告訴代理人劉湘宜於偵查
    中所指訴之被害情節相符（見本院卷第141 頁反面；臺灣臺
    北地方法院檢察署95年度他字第7158號卷宗，下稱他卷第17
    頁至第18頁），另有中國信託商業銀行乙○○信用卡申請書
    1 紙（見他字卷第4 頁）、95年6 月20日乙○○出具之聲明
    書1 紙（見他字卷第8 頁）、95年5 月17日信用卡簽帳單影
    本1 紙（見他字卷第6 頁）、被告使用信用卡消費光碟畫面
    1 紙（見他字卷第7 頁）及郵件簽收記錄影本1 紙（見臺灣
    臺北地方法院檢察署95年度偵字第22926 號卷第4 頁）等件
    在卷可憑，是被告任意性自白有上開證據足資佐證，堪認與
    事實相符，應予採信。綜上，本案事證明確，被告犯行洵堪
    認定，應予依法論罪科刑。
二、查被告行為後，刑法部分條文於94年2 月2 日經總統公布修
    正，並自95年7 月1 日起施行；又刑法施行法增訂第1 條之
    1 ，亦於95年6 月14日經總統公布，並自同年7 月1 日起施
    行。按行為後法律有變更者，適用行為時之法律，但行為後
    之法律有利於行為人者，適用最有利於行為人之法律，現行
    刑法第2 條第1 項定有明文。此條規定係規範行為後法律變
    更所生新舊法律比較適用之準據法，是刑法第2 條本身雖經
    修正，但刑法第2 條既屬適用法律之準據法，本身尚無比較
    新舊法之問題，於新法施行後，應一律適用裁判時之現行刑
    法第2 條之規定，為「從舊從輕」之比較，合先敘明。次按
    本次刑法修正之比較新舊法，應就罪刑有關之共犯、未遂犯
    、想像競合犯、牽連犯、連續犯、結合犯，以及累犯加重、
    自首減輕暨其他法定加減原因（如身分加減）與加減例等一
    切情形，綜其全部罪刑之結果而為比較（最高法院95年5 月
    23日95年度第8 次刑庭會議決議參照）。經查：
（一）關於罰金刑，在刑法修正前，刑法分則編各罪所定罰金刑
      之貨幣單位原為銀元，其最高罰金數額，從各該法條規定
      ，而最低罰金數額，則依修正前刑法第33條第5 款之規定
      為1 元以上（貨幣單位為銀元），且若定有罰金刑之論罪
      法條係於72年6 月25日前所制定，而該法條日後均未修正
      者，得依罰金罰鍰提高標準條例第1 條前段規定，就其原
      定數額提高為2 倍至10倍，其後修正者則不提高倍數，並
      依現行法規所定貨幣單位折算新臺幣條例第2 條規定，以
      銀元1 元折算為新臺幣3 元；於刑法修正後，因刑法第33
      條第5 款修正為：「罰金：新臺幣1 千元以上，以百元計
      算之。」，使得刑法之罰金貨幣單位已由銀元改為新台幣
      ，則刑法分則編各罪所定罰金刑之貨幣單位，自應配合修
      正為新臺幣，又為使刑法分則編各罪所定罰金之最高數額
      與刑法修正前趨於一致，乃增訂刑法施行法第1 條之1 ：
      「中華民國94年1 月7 日刑法修正施行後，刑法分則編所
      定罰金之貨幣單位為新臺幣。94年1 月7 日刑法修正時，
      刑法分則編未修正之條文定有罰金者，自94年1 月7 日刑
      法修正施行後，就其所定數額提高為30倍。但72年6 月26
      日至94年1 月7 日新增或修正之條文，就其所定數額提高
      為3 倍。」。從而，刑法分則編各罪所定罰金刑之最高數
      額，於刑法修正前、後並無不同，惟修正後刑法第33條第
      5 款所定罰金刑最低數額，較之修正前提高，自以修正前
      刑法第33條第5 款規定有利於被告。
（二）刑法第56條連續犯之規定業經刪除，則被告之數犯罪行為
      ，於新法施行後，應予分論併罰。此刪除雖非犯罪構成要
      件之變更，但顯已影響行為人刑罰之法律效果，自屬法律
      有變更，依刑法第2 條第1 項規定，比較新、舊法結果，
      仍應適用較有利於被告之行為時法律即舊法論以連續犯。
（三）刑法第55條關於牽連犯之規定業經刪除，是依據現行法，
      被告所犯各罪即應予分論併罰，故經比較新舊法結果，可
      知以適用被告行為時之法律即修正前刑法第55條牽連犯之
      規定，較有利於被告。
（四）被告行為後，於95年7 月1 日施行之修正刑法第49條，由
      原規定「累犯之規定，於前所犯罪依軍法或於外國法院受
      裁判者，不適用之。」，修正為「累犯之規定，於前所犯
      罪在外國法院受裁判者，不適用之。」，則受軍事審判確
      定並執行完畢者，依修正後之規定即有累犯規定之適用，
      將累犯之適用範圍擴張，故經比較新舊法結果，可知以適
      用被告行為時之法律即修正前刑法第49條之規定，較有利
      於被告。
三、核被告所為，係犯刑法第320 條第1 項之竊盜罪、第339 條
    第1 項之詐欺取財罪與第339 條第3 項、第1 項之詐欺取財
    未遂罪、及第216 條、第210 條之行使偽造私文書罪。被告
    持竊得之信用卡甲在辰陽公司消費，致該公司及中國信託陷
    於錯誤，而同意其刷卡消費，被告因而最終獲取10,000 元
    之行為，即係犯刑法第339 條第1 項之詐欺取財罪，另被告
    分別持上開竊得之信用卡甲及代領之信用卡乙在加麗珠寶行
    及林田通訊社行使，亦欲刷卡消費，惟尚未生取得財物之結
    果，則均係犯刑法第339 條第3 項、第1 項之詐欺取財未遂
    罪。其次，被告偽造署押為偽造私文書之部分行為，偽造私
    文書後進而行使，偽造之低度行為即為行使之高度行為所吸
    收，均不另論罪。又被告於95年7 月1 日前先後多次所為詐
    欺取財及詐欺取財未遂之犯行，均時間緊接，所犯各係基本
    構成要件相同之罪名，顯係基於概括犯意為之，為連續犯，
    應依修正前刑法第56條之規定，以一罪論，並依法加重其刑
    。而被告先後以竊取得來之信用卡甲及代領之補發信用卡乙
    持往上開各家商店刷卡消費既遂或未遂，並於刷卡消費既遂
    時，亦曾以謝宗男之名義偽造簽帳單1 次後，持以行使，是
    所犯上開各罪間有方法、目的之牽連關係，依修正前刑法第
    55條之規定，應從一重之行使偽造私文書罪處斷。另查被告
    前因違反職役職責案件，曾經北部軍事地方法院判決處有期
    徒刑8 月確定，並於92年12月24日執行完畢等情，有臺灣高
    等法院被告前案紀錄表在卷足徵（見本院卷第5 頁至第6頁
    ），是雖被告於前次徒刑之執行完畢後，5 年以內故意再犯
    本件有期徒刑以上之罪，但被告前係受軍事審判，故依據修
    正前刑法第49條之規定，應不論為累犯，附此敘明。爰審酌
    被告正處壯年，不思以正途取財，竟竊取並盜用謝宗男之信
    用卡甲、乙，詐欺特約商店及發卡銀行，危害乙○○本人及
    金融信用交易秩序，暨告訴人、特約商店之權益，惟被告於
    本院審理時終坦承犯行，態度尚稱良好等一切情狀，量處如
    主文所示之刑。又查被告於行為時即94年2 月2 日修正公布
    前刑法第41條第1 項前段規定：「犯最重本刑為5 年以下有
    期徒刑以下之刑之罪，而受6 個月以下有期徒刑或拘役之宣
    告，因身體、教育、職業、家庭之關係或其他正當事由，執
    行顯有困難者，得以1 元以上3 元以下折算1 日，易科罰金
    」，又依95年5 月17日修正前罰金罰鍰提高標準條例第2 條
    規定，就其原定數額提高為100 倍折算1 日，則被告行為時
    之易科罰金折算標準，應以銀元300 元折算1 日，經折算為
    新臺幣後，應以新臺幣900 元折算為1 日。另94年2 月2 日
    修正公布之刑法第41條第1 項前段則規定：「犯最重本刑為
    5 年以下有期徒刑以下之刑之罪，而受6 個月以下有期徒刑
    或拘役之宣告者，得以新台幣1 千元、2 千元或3 千元折算
    1 日，易科罰金」；比較修正前後之易科罰金折算標準，以
    94 年2月2 日修正公布前之刑法規定，較有利於被告，則應
    依刑法第2 條第1 項前段，適用修正前刑法第41條第1 項前
    段及95年5 月17日修正前罰金罰鍰提高標準條例第2 條等規
    定，定其折算標準，併諭知銀元折算新臺幣之標準。
三、再按犯罪在中華民國96年4 月24日以前者，除本條例另有規
    定外，有期徒刑、拘役或罰金，減其刑期或金額2 分之1 ，
    中華民國九十六年罪犯減刑條例第2 條第1 項第3 款定有明
    文。經查，被告上開犯行均係於96年4 月24日以前所為，而
    被告於偵查中即96年7 月16日中華民國九十六年罪犯減刑條
    例施行前之96年2 月2 日曾經臺灣臺北地方法院檢察署發佈
    通緝，並於96年2 月9 日遭緝獲，復於96年7 月16日中華民
    國九十六年罪犯減刑條例施行後之96年9 月27日及97年3 月
    7 日經本院兩次發佈通緝，並分別於96年9 月30日、97年3
    月10日遭緝獲，是均與中華民國九十六年罪犯減刑條例第5
    條所明定不得減刑之情形不同。故依同條例第2 條第1 項第
    3 款規定，減其刑期2 分之1 ，並依據同條例第9 條之規定
    諭知易科罰金之折算標準。至附表所示之「謝宗男」之署押
    ，係屬偽造，又無證據證明業已滅失，不問屬於犯人與否，
    爰依刑法第219 條規定，宣告沒收。
四、據上論斷，應依刑事訴訟法第299 條第1 項前段，刑法第2
    條第1 項前段、第339 條第1 項、第3 項、第320 第1 項、
    第216 條、第210 條、第219 條，修正前刑法第56條、第55
    條、第41條第1 項前段，刑法施行法第1 條之1 ，廢止前罰
    金罰鍰提高標準條例第2 條，現行法規所定貨幣單位折算新
    臺幣條例第2 條，中華民國96年罪犯減刑條例第2 條第1項
    第3 款、第7 條、第9 條，判決如主文。
本案經檢察官郭瑜芳到庭執行職務
中    華    民    國    97    年    4    月     3    日
                  刑事第二庭  審判長法  官  劉煌基
                                    法  官  劉秀君
                                    法  官  葉力旗
本正本證明與原本無異。
如不服本判決，應於判決送達後10日內，向本院提出上訴狀。
                                    書記官  林碧華
中    華    民    國    97    年    4    月     3    日
附錄本案論罪科刑法條全文：
（一）中華民國刑法第320條
意圖為自己或第三人不法之所有，而竊取他人之動產者，為竊盜
罪，處 5 年以下有期徒刑、拘役或 5 百元以下罰金。
意圖為自己或第三人不法之利益，而竊佔他人之不動產者，依前
項之規定處斷。
前二項之未遂犯罰之。
（二）中華民國刑法第210條
偽造、變造私文書，足以生損害於公眾或他人者，處5年以下有
期徒刑。
（三）中華民國刑法第216條
行使第210條至第215條之文書者，依偽造、變造文書或登載不實
事項或使登載不實事項之規定處斷。
（四）中華民國刑法第339條
意圖為自己或第三人不法之所有，以詐術使人將本人或第三人之
物交付者，處5年以下有期徒刑、拘役或科或併科1,000元以下罰
金。
以前項方法得財產上不法之利益或使第三人得之者，亦同。
前二項之未遂犯罰之。
附表：
┌──┬───────────┬────────────┐
│編號│偽造署押之文件        │偽造署押之數量          │
├──┼───────────┼────────────┤
│ 一 │中國信託簽帳單        │簽名欄之「乙○○」簽名1 │
│    │                      │枚。                    │
└──┴───────────┴────────────┘


司法院資訊處製作；財團法人民間司法改革基金會備份。
